最高法院民事判決　　　　　　　九十四年度台上字第七六六號
　　上　訴　人　金車股份有限公司
　　法定代理人　李添財
　　訴訟代理人　陳俊宏律師
　　被 上訴 人　奧圖象企業有限公司
　　　　　　　　　　　　1弄1.
　　法定代理人　王公明
　　訴訟代理人　藍松喬律師
上列當事人間請求給付貨款事件，上訴人對於中華民國九十二年
十月二十一日臺灣高等法院第二審判決（九十二年度上字第六二
二號），提起上訴，本院判決如下：
    主  文
原判決關於駁回上訴人其餘上訴暨該訴訟費用部分廢棄，發回台
灣高等法院。
    理  由
本件被上訴人主張：上訴人於民國八十六年三月六日，向伊訂購
義大利CARIBA公司製之展示盒包裝機，型號TBF40(下稱包裝Ａ機
)、RCV50（下稱包裝Ｂ機）各乙台，及同步計數累積輸送裝置機
械（下稱輸送裝置機械）一台，價金分別為新台幣（以下同）八
百八十萬元，及五十五萬元。伊已依雙方所訂機械買賣合約（下
稱系爭合約）之約定交付並經上訴人試車驗收，惟上訴人尚積欠
尾款及交機款共計二百十六萬四千二百五十元未付，屢經催索，
竟未獲置理。本於買賣之法律關係，求為命上訴人如數給付及自
九十年十二月二十九日（訴狀繕本送達翌日）起加付法定遲延利
息之判決（被上訴人之利息請求，超過自九十年十二月二十九日
起算部分，業經原審駁回確定）。
上訴人則以：被上訴人所交付包裝Ａ機之操作速度，不符系爭合
約須達到每分鐘五十盒操作速度之約定；另包裝Ｂ機，於交付時
即短少ＰＬＣ解碼器，迄今仍無法操作使用。至輸送裝置機械，
經桃園縣機器商業同業公會（下稱桃園機器公會）鑑定結果，認
無法與包裝機配合運作，且無法修復。足見被上訴人所交付之系
爭機器，不符債之本旨，為有瑕疵，並致伊受有較未付價金之數
額為多之損害，伊自得（以受損害之範圍）請求減少價金，被上
訴人請求再給付未付之價金，即屬無據。況伊向被上訴人所訂購
者，均為零件複雜之機器，須經安裝完成試車及驗收之手續。被
上訴人既未提出有關零組件之清單，俾供伊驗收，致系爭機器迄
未完成驗收程序，其請求給付價款，亦非有理等語，資為抗辯。
原審就上訴人應給付被上訴人二百十六萬四千二百五十元，及自
九十年十二月二十九日起加付法定遲延利息部分，維持第一審所
為被上訴人勝訴之判決，駁回上訴人之上訴，係以：兩造在第一
審法院另件八十八年度重訴字第一八二號，請求返還買賣價金事
件（下稱第一八二號事件）審理中，經將包裝Ａ機送請桃園機器
公會鑑定結果，已認定產能達每分鐘三十盒至五十盒，縱因配合
之輸送裝置機械有問題，致整組機器無法達到產量，仍難認包裝
Ａ機有瑕疵。而包裝Ｂ機既經上訴人之職員張明相、翁仁權簽收
，且於義大利ＣＡＲＩＢＡ公司派員前往上訴人公司檢視該機器
時，上訴人公司亦向其表示滿意機器之運轉。另參諸上訴人於第
一八二號事件言詞辯論期日陳稱「解碼器」究於何時不見，伊不
知情等語，足證於被上訴人交付包裝Ｂ機時，確有ＰＬＣ解碼器
存在而無瑕疵。至輸送裝置機械雖有不符合約所定效能之瑕疵，
惟機械於八十六年九月四日交付後，上訴人遲至九十二年四月四
日，始行主張並請求減少價金，顯逾修正前民法第三百六十五條
第一項所定六個月之權利行使期間，為法所不許。從而，被上訴
人本於買賣之法律關係，請求上訴人給付系爭價金本息，自屬有
據，應予准許等詞，為其判斷之基礎。
查上訴人係同時向被上訴人訂購系爭機器，包括展示包裝Ａ機、
Ｂ機各乙台，及輸送裝置機械乙台，其付款方式依系爭合約書之
約定為: 除「交機」後支付價款百分之五十外，尾款百分之二十
，須於「驗收完成」後始行支付（一審卷一○頁、一八頁）。徵
諸原判決依桃園機器公會之鑑定，認系爭輸送裝置機械確有瑕疵
而無法配合包裝Ａ機，致「整組機器」無法達到產量。則上訴人
據此一再辯稱：機器能運轉與完成驗收係屬二事，系爭機器始終
未完成驗收（一審卷一五三頁、一六一頁；原審卷三五頁）；「
系爭（三台）機器係搭配連線使用，因輸送機械之瑕疵，無法配
合達到預定機械操作之速度。且被上訴人未提出系爭機器有關零
組件之清單，致迄未完成驗收程序，其請求給付價款，自非有據
」云云（一審卷四二頁、一三○頁；原審卷三六頁），即攸關系
爭機器是否已依約完成驗收，及被上訴人得否請求給付「尾款」
之判斷。原審未遑詳予調查，就上訴人上開抗辯恝置不論，遽為
上訴人不利之認定，自嫌速斷。又出賣人就其交付之買賣標的物
有應負擔保責任之瑕疵，而其瑕疵係於契約成立後始發生，且因
可歸責於出賣人之事由所致者，則出賣人除負物之瑕疵擔保責任
外，同時構成不完全給付之債務不履行責任。買受人如主張出賣
人應負物之瑕疵擔保責任，依民法第三百六十條規定請求不履行
之損害賠償；或依同法第三百六十四規定請求另行交付無瑕疵之
物，在出賣人為各該給付以前，買受人非不得行使同時履行抗辯
權。本件原判決既認系爭輸送裝置機械因無法配合包裝Ａ機，致
「整組機器」無法達到產量，為有瑕疵，似見上訴人辯稱：被上
訴人應負不完全給付之債務不履行責任，伊得請求被上訴人另行
交付無瑕疵之物，或依給付遲延之規定，請求賠償損害，並主張
同時履行抗辯等節（原審卷三七頁），尚非全然無據。原審就此
重要之攻擊防禦方法，疏未說明取捨意見，亦有判決不備理由之
違誤。上訴論旨，指摘原判決對其不利部分為不當，求予廢棄，
非無理由。
據上論結，本件上訴為有理由。依民事訴訟法第四百七十七條第
一項、第四百七十八條第二項，判決如主文。
中　　華　　民　　國　九十四　年　　四　　月　二十八　日
                      最高法院民事第五庭
                          審判長法官  蘇　茂　秋
                                法官  朱　建　男
                                法官  蘇　達　志
                                法官  陳　碧　玉
                                法官  王　仁　貴
      本件正本證明與原本無異
                                      書  記  官
中　　華　　民　　國　九十四　年　　五　　月　 十二　 日
                                                      V
